【裁判字號】    99,易,1579
【裁判日期】    990723
【裁判案由】    毒品危害防制條例
【裁判全文】
臺灣臺北地方法院刑事判決              99年度易字第1579號
公  訴  人  臺灣臺北地方法院檢察署檢察官
被      告  甲○○
上列被告因違反毒品危害防制條例案件，經檢察官提起公訴（99
年度毒偵字第1762號），本院判決如下：
    主  文
甲○○施用第二級毒品，累犯，處有期徒刑柒月。
    事  實
一、甲○○曾於民國87年間因施用毒品案件，經依臺灣士林地方
    法院（下稱士林地院）87年度毒聲字第982 號裁定令入勒戒
    處所觀察、勒戒後，認有繼續施用毒品之傾向，再依士林地
    院87年度毒聲字第1182號裁定令入戒治處所施以強制戒治，
    嗣因戒治成效經評定為合格，認無繼續戒治之必要，經士林
    地院以88年度毒聲字第909 號裁定停止戒治，所餘戒治期間
    付保護管束，惟其因違反保護管束應遵守事項情節重大，再
    經士林地院以88年度毒聲字第1735號裁定撤銷停止戒治，令
    入戒治處所施以強制戒治，於89年5月9日強制戒治期滿執行
    完畢（另案接續執行易服勞役至89年5 月16日始行出獄），
    並由臺灣士林地方法院檢察署（下稱士林地檢署）檢察官於
    89年6月2日以89年度戒毒偵字第85號為不起訴之處分確定；
    又於89年間因施用第二級毒品案件，由士林地檢署檢察官以
    89年度毒偵字第2671號聲請逕以簡易判決處刑及強制戒治，
    經依士林地院以90年度毒聲字第510 號裁定令入戒治處所施
    以強制戒治，嗣因執行成效良好，經士林地院裁定停止戒治
    釋放，所餘戒治期間付保護管束，於91年10月26日保護管束
    期滿，未經撤銷停止戒治，視為執行完畢，其刑案部分部分
    則經士林地院以90年度簡字第607號判決判處有期徒刑6月確
    定，於92年2 月10日易科罰金執行完畢；再於前揭強制戒治
    執行完畢後5年內，於94年5月間因施用第二級案件，經士林
    地院以94年度易字第703號判決判處有期徒刑6月確定，於95
    年8 月11日易科罰金執行完畢。詎甲○○猶未能戒除施用毒
    品惡習，竟基於施用第二級毒品之犯意，於99年4 月20日下
    午某時許，在臺北縣新店市某處，將第二級毒品甲基安非他
    命置入玻璃球內，點火燒烤吸其所產生煙霧之方式，施用第
    二級毒品甲基安非他命，迨同年4 月21日18時45分許，搭乘
    龔泰芳（另案經警移送偵辦）駕駛車號2452-RH 號自用小客
    車經警攔檢之際，因拒絕受檢衝撞警車後加速駛離，並棄車
    逃逸，嗣由警在車內採證循線追查，經臺灣臺北地方法院檢
    察署（下稱臺北地檢署）檢察官於同年4 月23日核發拘票將
    其拘提到案，而悉上情。
二、案經臺北市政府警察局中山分局報告臺北地檢署檢察官偵查
    起訴。
    理  由
一、上揭事實，業據被告甲○○於警詢、檢察官偵訊及及本院審
    理時坦承無訛，且其於前揭時、地為警拘提到場後，經採集
    其尿液送以氣相層析質譜儀法鑑定結果，呈安非他命及甲基
    安非他命陽性反應等情，有台灣尖端先進生技醫藥股份有限
    公司99年5月12日濫用藥物檢驗報告（尿液檢體編號：04258
    5號）及臺北市政府警察局偵辦毒品案件尿液檢體委驗單各1
    紙在卷可按，足認被告之自白確與事實相符，本件事證明確
    ，被告犯行洵堪認定。
二、按施用第一、二級毒品為犯罪行為，毒品危害防制條例第10
    條定有處罰明文。故施用第一、二級毒品者，依前揭規定本
    應科以刑罰。惟基於刑事政策，對合於一定條件之施用者，
    則依同條例第20條、第23條之規定，施以觀察、勒戒及強制
    戒治之保安處分。又毒品危害防制條例於92年7月9日修正公
    布，自93年1月9日施行，其中第20條、第23條將施用毒品之
    刑事處遇程序，區分為「初犯」及「5年內再犯」、「5年後
    再犯」。依其立法理由之說明：「初犯」，經觀察、勒戒或
    強制戒治後，應為不起訴處分或不付審理之裁定；經觀察、
    勒戒或強制戒治執行完畢釋放後，「5 年內再犯」者，因其
    再犯率甚高，原實施之觀察、勒戒及強制戒治既已無法收其
    實效，爰依法追訴或裁定交付審理。至於經觀察、勒戒或強
    制戒治執行完畢釋放後，「5 年後再犯」者，前所實施之觀
    察、勒戒或強制戒治已足以遮斷其施用毒品之毒癮，為期自
    新及協助其斷除毒癮，仍適用「初犯」規定，先經觀察、勒
    戒或強制戒治之程序。從而依修正後之規定，僅限於「初犯
    」及「5年後再犯」2種情形，始應先經觀察、勒戒或強制戒
    治程序。倘被告於5年內已再犯，經依法追訴處罰，縱其第3
    次（或第3 次以上）再度施用毒品之時間，在初犯經觀察、
    勒戒或強制戒治執行完畢釋放5年以後，已不合於「5年後再
    犯」之規定，且因已於「5 年內再犯」，顯見其再犯率甚高
    ，原實施觀察、勒戒或強制戒治，已無法收其實效，即應依
    該條例第10條處罰。至於第3次（或第3次以上）施用毒品之
    時間，是否宜有期間限制？以多久為適宜？則分屬刑事政策
    、專門醫學之範圍，非審判機關所能決定，有待循立法途徑
    解決（最高法院97年度第5 次刑事庭會議決議參照）。是被
    告有事實欄所載之施用毒品偵、審及執行等前科紀錄，有臺
    灣高等法院被告前案紀錄表1 紙在卷足憑，其曾因施用毒品
    案件，經依法院裁定令入戒治處所施以強制戒治，於91年10
    月26日執行完畢，又於94年5 月間，因施用第二級毒品案件
    ，由檢察官提起公訴，經法院判處罪刑確定，再為本件施用
    第二級毒品甲基安非他命犯行，揆諸前揭說明，應依法論科
    。
三、按甲基安非他命為毒品危害防制條例第2條第2項第2 款所列
    之第二級毒品，是核被告所為，係犯毒品危害防治條例第10
    條第2 項之施用第二級毒品罪。其施用前、後持有第二級毒
    品甲基安非他命之低度行為，應為施用之高度行為所吸收，
    不另論罪。又被告有事實欄所載之前案及執行紀錄，有前開
    臺灣高等法院被告前案紀錄表在卷可資佐憑，其受徒刑之執
    行完畢後，5 年以內故意再犯本件有期徒刑以上之罪，為累
    犯，應依刑法第47條第1 項之規定加重其刑。爰審酌被告被
    告曾因施用毒品案件，經執行觀察、勒戒及強制戒治完畢及
    依法訴追後，猶未能戒除施用毒品惡習，復為本件施用第二
    級毒品甲基安非他命犯行，然被告於警詢、檢察官偵訊及本
    院審理時業已坦承犯行，犯後態度良好，其施用毒品乃戕害
    自身身心健康，尚未危及他人等一切情狀，量處如主文所示
    之刑，以示懲儆。
據上論斷，應依刑事訴訟法第299條第1項前段，毒品危害防制條
例第10條第2項，刑法第11條前段、第47條第1項，判決如主文。
本案經檢察官盧姿如到庭執行職務
中    華    民    國    99    年    7     月    23    日
                  刑事第十八庭  法  官  彭慶文
上正本證明與原本無異。
如不服本判決應於收受送達後10日內向本院提出上訴書狀，並應
敘述具體理由；其未敘述上訴理由者，應於上訴期間屆滿後20日
內向本院補提理由書（均須按他造當事人之人數附繕本）「切勿
逕送上級法院」。
                                書記官  陳怡君
中    華    民    國    99    年    7     月    23    日
附錄法條：
毒品危害防制條例第10條
施用第一級毒品者，處 6 月以上 5 年以下有期徒刑。
施用第二級毒品者，處 3 年以下有期徒刑。

司法院資訊處製作；財團法人民間司法改革基金會備份。
